# 陈版，请教关于上市费用问题

提问人：wangxjiang 时间：2011-01-15 21:46:50
1 、根据《上市公司执行企业会计准则监管问题解答》 2010 年第一期， 问题三、上市公司为发行权益性证券发生的承销费、保荐费、上网发行费、招股说明书印刷费、申报会计师费、律师费、评估费等与发行权益性证券直接相关的新增外部费用，应自所发行权益性证券的发行收入中扣减，在权益性证券发行有溢价的情况下，自溢价收入中扣除，在权益性证券发行无溢价或溢价金额不足以扣减的情况下，应当冲减盈余公积和未分配利润；发行权益性证券过程中发行的广告费、路演及财经公关费、上市酒会费等其他费用应在发生时计入当期损益。
申报会计师费、律师费是冲减资本溢价的，那是不是说如果会计师和律师在股改前就签定的是一蓝子合同，且合同上说明了为公司上市签定的合同，且到公司上市成功共收人民币，这种情况是否可以在改制以及各期申报的过程中，需要把各期支付的会计师费用和律师先挂帐，再等上市成功的时候冲减资本溢价呢？但实务中，多会把这部分费用直接在按步支付时直接费用化了。请问陈老师，这种情况该如何处理？
2 、企业会计准则解释第 4 号： 一、同一控制下的企业合并中，合并方发生的审计、法律服务、评估咨询等中介费用以及其他相关管理费用，应当于发生时计入当期损益。非同一控制下的企业合并中，购买方发生的上述费用，应当如何进行会计处理？ 答：非同一控制下的企业合并中，购买方为企业合并发生的审计、法律服务、评估咨询等中介费用以及其他相关管理费用，应当于发生时计入当期损益；购买方作为合并对价发行的权益性证券或债务性证券的交易费用，应当计入权益性证券或债务性证券的初始确认金额。
该处是否说明为企业合并发行的权益性证券承销费、保荐费、上网发行费、招股说明书印刷费、申报会计师费、律师费、评估费等不能冲减资本溢价，而需要进合并成本-长期股权投资的账面价值呢？ 觉得解释第 4 号和监管问题解答 2010 年第一期关于这点上有矛盾，还望陈老师给予解答。 谢谢！

回答人：chenyiwei
1 、关于发行费用的资本化还是费用化问题，最近本版面上讨论较多，你可以搜索一下，按照“上市酒会费”、“路演费”等费用项目名称，在本版面范围内“全文搜索”即可。 基本原则是：当IPO尚处于筹划阶段或者方案实施的初步阶段，最终能否成功的不确定性较大时，建议费用化；成功可能性较大之后（例如，已经向证监会申报材料并获得初审反馈）之后发生的律师费、会计师费等才开始资本化。实务中，全部费用化也是可行的。 对于资本化的发行费用，应当每期末均关注是否发生减值，如果有迹象表明IPO计划很可能不会成功，或者已推迟或取消IPO计划的，应把挂账的费用全部费用化处理。
2 、解释 4 号与《监管问题解答》并不矛盾。 为了对企业合并交易进行可行性研究、确定被购买方状态和交易定价之目的发生的中介机构费用，包括审计、法律服务、评估咨询等中介费用，应当于发生时直接费用化。 发行申请获得中国证监会等有关监管部门核准后，在发行阶段发生的与新发行的权益性证券或债务性证券直接相关的费用，包括为履行法定的信息披露义务而发生的相关费用、承销费、上网发行费、募集资金的验资费、新发行股份在证券登记结算机构的初始登记费等，可作为发行证券的直接交易费用，计入所发行的证券的初始计量金额中。 关键是：所发生的某项特定费用，更多地是与交易条件的谈判和购买协议的达成相关，还是与协议达成后的对价支付相关。

回答人：chenyiwei
回复 藤椅 wangxjiang 的帖子以前确实是作为特例处理的，要求计入合并成本而不是相关债务工具或权益工具的初始计量金额；但解释 4 号发布之后已经不再作为一项特例。作为合并对价发行的权益性、债务性证券的发行费用也是冲减相关权益工具或者债务工具的初始计量金额。解释 4 号第一条对此说得很清楚。

回答人：chenyiwei
回复 报纸 wangxjiang 的帖子解释 4 号同时提及了证券发行费用和合并直接费用；而证监会的监管问题解答偏重于论述证券发行费用。两者不矛盾。

回答人：chenyiwei
回复 7 楼 wangxjiang 的帖子正是因为以往对发行费用的处理不规范，存在资本化范围过大的问题，所以证监会会计部才有必要通过“监管问题解答”的方式发布具体的指引。 另外，根据招股说明书内容与格式准则（包括主板与创业板）的规定，招股说明书中都是需要披露发行费用预算的，但此处所列的预算发行费用并不等于到最后在会计上都可以冲减发行溢价。由于IPO进程的不确定性较大，暂挂资产是需要很谨慎的。

提问人：zico9999 时间：2013-06-07 16:17:09
陈版主：企业IPO通过，上市发行股票这个阶段还会发生“会计师费用”“验资费”吗？券商说它的保鉴费可以全部冲减资本溢价~

回答人：chenyiwei
IPO拿到批文之后当然只有验资费了。这里的审计费是指在IPO的后期（例如在已过会，补充材料时）发生的审计费，这时候成功的可能性已经比较大，不排除此时的审计费可以从发行溢价中扣除。

提问人：zico9999 时间：2013-06-08 08:15:15
陈版：上市公司招股说明书中公布的“发行费用”是否都是在“资本溢价”中冲减的费用？

回答人：chenyiwei
不是。这里的“发行费用”范围较广，只要是为了IPO目的而发生的，无论在会计上是费用化还是资本化，都纳入此处的预算总数披露。

提问人：zico9999 时间：2013-06-08 22:02:36
谢谢陈版，那也就是说包括企业为上市而发生的所有费用！包括股改、上市辅导、保荐费用、三年一期的审计费用、律师费、评估费以及验资费等~~不管是否发生在同一年度？

回答人：chenyiwei
根据招股说明书准则规定，招股说明书中披露的发行费用预算包括：承销费用、保荐费用、审计费用、评估费用、律师费用、发行手续费用、审核费等。不论这些费用是否发生在同一年度。

提问人：wangxjiang 时间：2011-1-15 21:46:50
1 、根据《上市公司执行企业会计准则监管问题解答》 2010 年第一期，
问题三、上市公司为发行权益性证券发生的承销费、保荐费、上网发行费、招股说明书印刷费、申报会计师费、律师费、评估费等与发行权益性证券直接相关的新增外部费用，应自所发行权益性证券的发行收入中扣减，在权益性证券发行有溢价的情况下，自溢价收入中扣除，在权益性证券发行无溢价或溢价金额不足以扣减的情况下，应当冲减盈余公积和未分配利润；发行权益性证券过程中发行的广告费、路演及财经公关费、上市酒会费等其他费用应在发生时计入当期损益。
申报会计师费、律师费是冲减资本溢价的，那是不是说如果会计师和律师在股改前就签定的是一蓝子合同，且合同上说明了为公司上市签定的合同，且到公司上市成功共收人民币，这种情况是否可以在改制以及各期申报的过程中，需要把各期支付的会计师费用和律师先挂帐，再等上市成功的时候冲减资本溢价呢？但实务中，多会把这部分费用直接在按步支付时直接费用化了。请问陈老师，这种情况该如何处理？
2 、企业会计准则解释第 4 号：
一、同一控制下的企业合并中，合并方发生的审计、法律服务、评估咨询等中介费用以及其他相关管理费用，应当于发生时计入当期损益。
非同一控制下的企业合并中，购买方发生的上述费用，应当如何进行会计处理？
答：非同一控制下的企业合并中，购买方为企业合并发生的审计、法律服务、评估咨询等中介费用以及其他相关管理费用，应当于发生时计入当期损益；购买方作为合并对价发行的权益性证券或债务性证券的交易费用，应当计入权益性证券或债务性证券的初始确认金额。
该处是否说明为企业合并发行的权益性证券承销费、保荐费、上网发行费、招股说明书印刷费、申报会计师费、律师费、评估费等不能冲减资本溢价，而需要进合并成本-长期股权投资的账面价值呢？
觉得解释第 4 号和监管问题解答 2010 年第一期关于这点上有矛盾，还望陈老师给予解答。
谢谢！

回答人：chenyiwei
alonelyboat 发表于 2014-4-8 14:32
"基本原则是：当IPO尚处于筹划阶段或者方案实施的初步阶段，最终能否成功的不确定性较大时，建议费用化； ... 现在引入老股转让制度以后，发行费用在新股和老股之间的分摊就很重要。根据《首次公开发行股票时公司股东公开发售股份暂行规定》（证监会公告[2014]11号）第八条规定：“发行人与拟公开发售股份的公司股东应当就本次发行承销费用的分摊原则进行约定，并在招股说明书等文件中披露相关信息”。按照约定分摊给“老股”的这部分发行费用应当由转让老股的原股东承担，既不能作为上市公司的费用，也不能冲减发行溢价。分摊给新股的发行费用，按照我上面所说的原则处理。

提问人：shuoling 时间：2018-03-03 19:42:20
请教陈版主，企业IPO上市过程中，招股书申报稿申报材料已递交证件会后发生的券商保荐费、会计师律师费用，计入损益的费用，可否界定为非经常性损益？谢谢！

回答人：chenyiwei
不可以。